【裁判字號】    98,易,51
【裁判日期】    980407
【裁判案由】    違反家庭暴力防治法
【裁判全文】
臺灣苗栗地方法院刑事判決                98年度易字第51號
公  訴  人  臺灣苗栗地方法院檢察署檢察官
被      告  甲○○
上列被告因違反家庭暴力防治法案件，經檢察官聲請以簡易判決
處刑（97年度偵字第5246號），本院認不宜以簡易判決處刑，改
依通常程序審理後，判決如下：
    主  文
甲○○違反法院依家庭暴力防治法第十四條第一項所為禁止騷擾
之民事通常保護令裁定，處有期徒刑貳月，如易科罰金以新臺幣
壹仟元折算壹日。又違反法院依家庭暴力防治法第十四條第一項
所為遠離住居所及工作場所之民事通常保護令裁定，處有期徒刑
貳月，如易科罰金以新臺幣壹仟元折算壹日。應執行有期徒刑參
月，如易科罰金以新臺幣壹仟元折算壹日。
    事  實
一、甲○○為乙○○之前夫（甫於民國95年12月20日離婚），二
    人為家庭暴力防治法第3 條第1 款所稱之家庭成員關係。乙
    ○○因不堪甲○○對其實施家庭暴力行為，乃於97年間向本
    院聲請核發民事通常保護令，經本院家事法庭於97年3 月21
    日以97年度家護字第15號民事裁定，核發內容為「相對人（
    即甲○○）不得對聲請人（即乙○○）實施身體或精神上不
    法侵害之行為；不得對聲請人為騷擾行為；應遠離聲請人住
    所兼工作場所（地址：苗栗縣苑裡鎮○○里○ 鄰○○路9 之
    1 號）至少50公尺」之通常保護令，該通常保護令自核發時
    起生效，有效期間為8 月，並於同年3 月31日送達予甲○○
    親收。詎甲○○竟不顧前開通常保護令之限制規定，仍基於
    違反保護令之犯意，(一)自97年4 月中旬某日起至同年9 月11
    日止，不分日夜，接續多次假藉商談房屋債務或找小孩之名
    義，以其使用之0000000000號電話或友人家中之不詳電話，
    撥打乙○○使用之000-000000號、0000000000號電話，在乙
    ○○表示不願與甲○○對談通話後，仍一再以上開撥打電話
    之方式打擾乙○○，而對其為騷擾行為。(二)復於97年4 月中
    旬某日起至同年9 月11日間，在知悉苗栗縣苑裡鎮苑東里17
    鄰興隆45號之「珍珍檳榔攤」僅在乙○○住所之斜對面，而
    可預見兩處距離應未超過50公尺（經員警實際丈量後，該處
    離乙○○住所相距45公尺），然為監控乙○○於住處出入之
    情形，竟基於即便接近乙○○之住處50公尺以內，亦不違背
    其本意之不確定故意，於前開期間接續多次前往「珍珍檳榔
    攤」內，遠望觀察乙○○之作息，而以此方式違反應遠離乙
    ○○住所兼工作場所至少50公尺之保護令規定。
二、案經乙○○訴由苗栗縣警察局通霄分局報請臺灣苗栗地方法
    院檢察署檢察官偵查後，聲請以簡易判決處刑。
    理  由
一、按現行刑事訴訟法為保障被告之反對詰問權，排除具有虛偽
    危險性之傳聞證據，以求實體真實之發見，於該法第159 條
    第1 項明定被告以外之人於審判外之言詞或書面陳述，除法
    律有規定者外，不得作為證據。而刑事訴訟法第159 條之1
    至159 條之4 有傳聞法則之例外規定，且被告以外之人於審
    判外之陳述，雖不符前4 條之規定，而經當事人於審判程序
    同意作為證據，法院審酌該言詞陳述或書面陳述作成時之情
    況，認為適當者，亦得為證據；當事人、代理人或辯護人於
    法院調查證據時，知有第159 條第1 項不得為證據之情形，
    而未於言詞辯論終結前聲明異議者，視為有前項之同意，刑
    事訴訟法第159 條之5 定有明文。本案以下所引用之被告以
    外之人於審判外之陳述（含書面陳述），業經本院於準備程
    序及審理時予以提示並告以要旨，且各經檢察官、被告表示
    意見，迄於言詞辯論終結前，均未主張有刑事訴訟法第159
    條第1 項不得為證據之情形，是應視為同意作為證據，且經
    本院審酌後，無取得證據違法、欠缺供述之任意性或證據證
    明力顯然偏低等不適當之情形，認均有證據能力，合先敘明
    。
二、訊據被告甲○○固坦承在知悉保護令之內容後，仍於97年4
    月至同年9 月11日間，有撥打電話給告訴人乙○○及前往珍
    珍檳榔攤之情形，惟矢口否認有何違反保護令之犯行，辯稱
    ：伊打電話給告訴人是為了找小孩及解決與告訴人間之債務
    問題，並沒有刻意騷擾她，至於會去珍珍檳榔攤，也是因為
    要接送、探視小孩，伊不知道珍珍檳榔攤距離告訴人住處不
    到50公尺云云。經查：
  (一)被告前因對告訴人實施家庭暴力行為，業經本院家事法庭於
    97年3 月21日依家庭暴力防治法第14條第1 項第1 、2 、4
    款規定，以97年度家護字第15號民事通常保護令裁定令其不
    得對告訴人實施身體上或精神上不法侵害之行為，亦不得對
    告訴人為騷擾行為，及應遠離告訴人住所兼工作場所即苗栗
    縣苑裡鎮○○里○ 鄰○○路9 之1 號至少50公尺，上開通常
    保護令自核發時起生效，有效期間為8 月，並於97年3 月31
    日送達予被告親收等情，有本院97年度家護字第15號裁定及
    送達證書各1 份在卷可稽（見本院97家護字第15號卷宗資料
    影本），堪認被告確已於上開時間收受本件民事通常保護令
    裁定並知悉該通常保護令之內容無誤。
  (二)又被告在知悉上開通常保護令之內容後，仍在該保護令之有
    效期間內即97年4 月中旬某日起至同年9 月11日止，接續多
    次假藉商談房屋債務或找小孩之名義，撥打電話打擾告訴人
    ，並至珍珍檳榔攤處監控告訴人住處人員出入情形等節，業
    據證人即告訴人乙○○於本院具結證稱略以：「珍珍檳榔攤
    在我家斜對面，我家是做美髮的店面，被告在檳榔攤都可以
    看到我的出入，被告在97年4 月到9 月11日這段期間，常去
    檳榔攤那邊繞，有時候1 天去2 、3 趟，有時候2 、3 天才
    去1 次，有時候每天去，我沒有安全感，被告常在那邊坐著
    ，他是坐一個斜角，一直看著我們這邊，讓我們有被監視的
    感覺，而且我們只要有什麼動作，有時候他是說關心，會打
    電話，可是我們已經不需要他的關心，我們的一舉一動，被
    告以前都會想瞭解，時常被監視著那種心理壓力，會讓我有
    恐慌的感覺，心裡會害怕。又被告在97年4 月中旬到97年9
    月11日這段期間，不分日夜常打電話給我，有時候是講債務
    ，有時候是藉著找小孩，有多方面的，這段期間至少有10次
    以上，我有叫他不要再打來，他還是有打給我，他的習慣是
    偶爾空閒一段時間，然後就再打，一直找，然後又空閒一段
    時間再打，被告有時候用他的手機，有時用家裡電話，有時
    還會去他朋友家打。」等語明確（見本院易字卷第70-72 、
    76-82 頁），核與證人即珍珍檳榔攤之負責人鄭進發於警詢
    時證稱：「被告常常到珍珍檳榔攤，一天都去好幾趟。」等
    語（見偵卷第16 -17頁）大致相符。又被告於97年4 月至9
    月間有使用0000000000號電話，為被告於本院所自陳（見本
    院易字卷第56頁），另告訴人使用之電話為000-000000及
    0000000000號電話乙節，亦據告訴人於警詢時陳明在卷（見
    偵卷第8 頁調查筆錄受詢問人資料表），而經本院依職權調
    取告訴人上開電話於97年8 月5 日至同年9 月11日之通聯紀
    錄所示，被告於97年8 月8 日13時40分16秒、同年月15日21
    時35分47秒、同年月19日12時53分59秒、同日13時59分16秒
    、同年月20日18時30分24秒，曾以其使用之0000000000號電
    話撥打告訴人使用之000-000000號電話（見本院易字卷第14
    頁）；另被告於97年8 月17日23時10分2 秒、同日23時10分
    22秒、同日23時13分58秒、同日23時14分7 秒、同年月19日
    13時53分42秒、同日13時54分1 秒、97年9 月9 日20時49分
    48秒、同日20時50分4 秒，曾以其使用之0000000000號電話
    撥打告訴人使用之0000000000號電話（見本院易字卷第25、
    26、42頁）。則觀諸被告於97年8 、9 月間即撥打電話予告
    訴人多達13次，足認告訴人前揭證稱被告自97年4 月中旬至
    97年9 月11日期間，多次撥打電話與伊，至少有10次以上等
    情，並無誇大不實或故意設詞誣陷被告之處，其所述應屬實
    情，堪予採信。
  (三)被告雖辯稱：伊打電話給告訴人是為了找小孩及解決與告訴
    人間之債務問題云云，並提出本院96年度促字第7870號支付
    命令1 紙為證（見本院易字卷第60-62 頁）。惟查，證人乙
    ○○於本院具結證稱：「被告知道小孩的電話，小孩都有手
    機，我很久以前就跟被告說直接打小孩的電話，不用經過我
    ，小孩2 年前就有電話了，差不多上次開庭之後，他就沒有
    打電話給我們，直接找小孩，但他以前都有打。另我與被告
    間房子的債務糾紛早已解決完畢，原本離婚時協議將房子給
    被告，但後來被告又打我，經朋友調解後，我同意給被告20
    萬元，再加上被告繳房屋貸款之10萬元，總共給被告30萬元
    ，被告才搬走，房子就由我自己解決，我將房子賣掉還錢，
    都是我自己在解決，跟被告毫無關係，我有向被告表達過我
    們之間的債務問題都已經解決，請被告不要再打電話給我，
    我跟被告在97年1 月有在警察局簽1 張和解書，約定由我賣
    掉公園巷14號的房子去償還貸款，裡面還有寫互不相欠，後
    來還有去公所調解，我就再寫一份和解書，給被告30萬元。
    」等語（見本院易字卷第73-79 頁），而證人前揭所述，亦
    有離婚協議書、和解書各1 紙在卷可佐（見本院97家護字15
    號卷第41-42 頁），足見在告訴人給付被告30萬元後，其2
    人間之房屋債務糾紛應已告一段落甚明，此外，被告復於97
    年3 月13日前揭保護令案件開庭時，在本院家事法庭陳稱：
    「房子的問題現在解決了，我不會再去打擾聲請人（即乙○
    ○）。」等語（見同卷第39頁），益徵被告與告訴人於97年
    3 月間，已就其間之房屋債務糾紛協調完畢，故被告實無再
    於同年4 月中旬至9 月11日間多次打電話予告訴人談論債務
    問題之必要，且被告既知悉其小孩之電話，亦無間接透過告
    訴人聯絡小孩之正當理由，是被告辯稱其非有意撥打電話騷
    擾告訴人云云，自屬卸責之詞，不足憑採。
  (四)至被告另辯稱：伊會去珍珍檳榔攤，是因為要接送、探視小
    孩，伊不知道珍珍檳榔攤距離告訴人住處不到50公尺云云。
    經查：珍珍檳榔攤與告訴人住處兼營業場所（即苗栗縣苑裡
    鎮○○里○ 鄰○○路9 之1 號）之相對位置僅在斜對面，兩
    地相距45公尺，且該檳榔攤位在路旁，自該檳榔攤處斜望至
    乙○○住處，確實得見該址之人員進出狀況等情，有苗栗縣
    警察局通霄分局霄警偵字第0980002170號函所附之職務報告
    及現場照片6 張在卷可證（見本院易字卷第46-50 頁）。又
    被告在非接送、探視小孩之時間，亦時常前往珍珍檳榔攤等
    情，亦據證人乙○○於本院證稱：「在97年4 月到9 月間小
    孩都在上課，被告沒有定時去珍珍檳榔攤，也不是在小孩下
    課時間去，有時中午時間常去，在沒有跟小孩約定見面的時
    間，被告還是跑去珍珍檳榔攤，在那邊有時候一坐2 、3 個
    小時，3 、4 個小時也有。」等語在卷（見本院易字卷第80
    -82 頁）。又被告知悉珍珍檳榔攤位在告訴人住處斜對面，
    其前往珍珍檳榔攤前，並未先行確認該處距乙○○住處有逾
    50公尺遠，其要找小孩或是談論債務問題，到當地派出所並
    無困難等情，為被告於本院所自陳（見本院易字卷第84-87
    頁）。則前開保護令既明定被告應遠離告訴人之住所兼工作
    場所至少50公尺，並為被告所知悉，則被告如欲前往告訴人
    住處附近，當應更加留意其前往之地點是否在乙○○住處50
    公尺以內為是，況被告如臨時有事需聯絡小孩，亦可撥打小
    孩之行動電話，或約定在當地派出所見面，均甚為方便，實
    無經常逗留在珍珍檳榔攤之必要。然被告在明知珍珍檳榔攤
    即在乙○○住處斜對面，而可得預見兩處距離甚近，應不到
    50公尺之情況下，仍在非接送、探視小孩之時間內，多次前
    往珍珍檳榔攤處逗留，並遠望告訴人住處門口之人員出入情
    形，足見被告前往珍珍檳榔攤之主要目的，顯非為探視或接
    送小孩，而應有違反前開保護令規定之不確定故意甚明。
  (五)綜上所述，本案事證明確，被告所辯無非係事後卸責之詞，
    不足採信，其犯行已堪認定。
三、按所謂「騷擾」，係指任何打擾、警告、嘲弄或辱罵他人之
    言語、動作或製造使人心生畏怖情境之行為，家庭暴力防治
    法第2 條第3 款定有明文。本件被告在告訴人表明其間之債
    務問題已經解決，且被告應直接與小孩聯絡，其不願與被告
    交談通話後，被告仍多次於日間或夜間撥打電話予乙○○，
    要求其談話進行溝通，被告之行為，已經打擾乙○○之正常
    生活起居，並增加其心理壓力，自該當於家庭暴力防治法第
    2 條第3 款所稱「騷擾」之構成要件。核被告所為，係分別
    違反家庭暴力防治法第14條第1 項第2 款、第4 款之通常保
    護令規定，應依家庭暴力防治法第61條第2 款、第4 款之違
    反保護令罪論處。又被告於97年4 月中旬至97年9 月11日間
    多次撥打電話予告訴人，及在同一期間內多次前往距告訴人
    住處50公尺內之珍珍檳榔攤之行為，分別係基於同一違反禁
    止騷擾、遠離乙○○住居所兼工作場所保護令犯意下之接續
    行為，復均侵害同一法益，依一般社會觀念，在刑法評價上
    ，應為接續犯，均僅各論以一罪。又被告就上開所犯違反保
    護令2 罪，犯意各別，行為態樣互殊，應予分論併罰。爰審
    酌被告於接獲民事保護令後，不思收斂行止，再三恣意違反
    保護令所定事項，公然漠視國家公權力，造成告訴人生活之
    困擾及心理壓力，且被告犯罪後，猶飾詞狡辯，未見悔意，
    犯後態度不佳，惟考量被告雖以電話打擾告訴人並逗留於告
    訴人住處附近，但未口出惡言或有其他傷害告訴人之舉止，
    及其犯本案前並無前科（見卷附之臺灣高等法院被告前案紀
    錄表），素行尚佳等一切情狀，分別量處如主文所示之刑，
    並諭知易科罰金之折算標準，及定其應執行之刑，以示懲儆
    。
據上論斷，依刑事訴訟法第452 條、第299 條第1 項前段，家庭
暴力防治法第61條第2 款、第4 款，刑法第11條前段、第41條第
1 項前段、第51條第5 款，判決如主文。
本案經檢察官唐先恆到庭執行職務。
中    華    民    國    98    年    4     月    7     日
                  刑事第三庭  審判長法  官  柳章峰
                                    法  官  呂曾達
                                    法  官  顏苾涵
以上正本證明與原本無異。
如不服本判決應於收受判決後10日內向本院提出上訴書狀，並應
應敘述具體理由。其未敘述上訴理由者，應於上訴期間屆滿後20
日內向本院補提理由書 (均須按他造當事人之人數附繕本)「 切
勿逕送上級法院」。告訴人或被害人如對本判決不服者，應具備
理由請求檢察官上訴，其上訴期間之計算係以檢察官收受判決正
本之日期為準。
                                    書記官  盧俊良
中    華    民    國    98    年    4     月    7     日
附錄本案論罪科刑法條全文：
家庭暴力防治法第61條
違反法院依第14條第1 項、第16條第3 項所為之下列裁定者，為
本法所稱違反保護令罪，處3 年以下有期徒刑、拘役或科或併科
新臺幣10萬元以下罰金：
一、禁止實施家庭暴力。
二、禁止騷擾、接觸、跟蹤、通話、通信或其他非必要之聯絡行
    為。
三、遷出住居所。
四、遠離住居所、工作場所、學校或其他特定場所。
五、完成加害人處遇計畫。


司法院資訊處製作；財團法人民間司法改革基金會備份。
